【裁判字號】    97,交上易,338
【裁判日期】    971219
【裁判案由】    公共危險
【裁判全文】
臺灣高等法院刑事判決               97年度交上易字第338號
上  訴  人  臺灣士林地方法院檢察署檢察官
被      告  甲○○
上列上訴人因公共危險案件，不服臺灣士林地方法院97年度交易
字第316號，中華民國97年10月9日第一審判決（起訴案號：臺灣
士林地方法院檢察署97年度撤緩偵字第75號），提起上訴，本院
判決如下：
    主  文
上訴駁回。
    理  由
一、本件原聲請簡易判決處刑意旨略以；被告甲○○明知服用酒
    類會導致不能安全駕駛動力交通工具，卻仍放縱己意，於民
    國96年6月29日22時30分至23時20分許，在臺北市內湖區○
    ○○○○路邊攤飲用啤酒，已達不能安全駕駛動力交通工具
    之程度，仍駕駛8493-FE號自用小客車於道路上行駛，置路
    上不特定行人及車輛安全於不顧。嗣於同日23時45分許，行
    經臺北市內湖區○○○路○段高速公路南下引道附近，經警
    攔查並檢測其呼氣酒精濃度高達每公升0.88毫克，因認被告
    涉犯刑法第185條之3之服用酒類，不能安全駕駛動力交通工
    具而駕駛罪嫌云云。
二、原法院判決略稱：本件被告因犯刑法第185條之3公共危險案
    件，經檢察官認其所犯死刑、無期徒刑或最輕本刑3年以上
    有期徒刑以外之罪，參酌刑法第57條所列事項及公共利益之
    維護，認以緩起訴為適當而為緩起訴處分，並命緩起訴期間
    為1年6 月，且命被告於緩起訴處分確定後1年內支付新臺幣
    （下同）4萬元予士林觀護志工協進會，而該緩起訴處分已
    於96年8月15日確定等情，有該檢察官緩起訴處分書、檢察
    官執行緩起訴處分命令通知書等在卷為憑（見偵卷第26、31
    頁）。是該緩起訴期滿日為98年2月14日，被告應向士林觀
    護志工協進會支付4萬元之履行期間為96年8月15日起，至97
    年8 月14日屆止。嗣檢察官以被告未向士林觀護志工協進會
    支付4萬元為由，而於上開履行期間屆至前之97年5月14日，
    即以97年度撤緩字第56號撤銷前開緩起訴處分等情，亦有該
    撤銷緩起訴處分書1份附卷可稽（見撤緩卷第2頁）。雖被告
    於檢察官撤銷原緩起訴前僅支付1萬元予士林觀護志工協進
    會，然其只需於緩起訴履行期間屆至前（即97年8月14日前
    ）向士林觀護志工協進會支付達4萬元即屬已履行緩起訴應
    遵守之事項。然檢察官率於該緩起訴處分所命履行期間屆至
    前，即依職權撤銷原緩起訴處分，並聲請簡易判決處刑，參
    諸上開判決意旨，檢察官所為之撤銷原緩起訴處分之處分，
    顯係重大違背法令，不生實質之效力，與未經撤銷原緩起訴
    處分無異。是檢察官就本件被告所涉之公共危險犯嫌，聲請
    簡易判決處刑，即屬違背刑事訴訟法第253條之3第1項第3款
    以原緩起訴處分已經撤銷為前提之規定，應認其聲請簡易判
    決處刑之程序違背規定，依刑事訴訟法第303條第1款之規定
    ，自應為不受理之判決，始為適法等語。
三、檢察官上訴意旨略稱：檢察官為緩起訴處分者，得命被告於
    一定期間內遵守或履行刑事訴訟法第253條之2第1項各款所
    定事項。又被告於緩起訴時間內如有違背上開應遵守或履行
    事項時，檢察官固得依職權或依告訴人之聲請，撤銷原緩起
    訴處分，繼續偵查或起訴。本件被告於檢察官撤銷緩起訴前
    ，僅支付1萬元予士林觀護志工協進會，此種事項本需一次
    履行，本署亦未同意其分期履行，顯見被告確未履行緩起訴
    應遵守之事項，故檢察官所為之撤銷原緩起訴處分，自屬適
    法，原判決認事用法，尚嫌未妥，爰依刑事訴訟法第344條
    第1項提起上訴，請將原判決撤銷，更為適當合法之判決云
    云。
四、本院查：
  (一)按起訴之程式違背規定者，應諭知不受理之判決；並得不經
    言詞辯論為之，刑事訴訟法第303條第1款、第307條分別定
    有明文。又檢察官為緩起訴處分，若係命被告於一定期間，
    向公庫或指定之公益團體支付一定之金額者，被告僅需於檢
    察官緩起訴處分所命履行期間內履行即可，是若檢察官以被
    告未於緩起訴處分所命之履行期間內向公庫或指定之公益團
    體支付一定金額為由，依職權撤銷該原緩起訴處分，自當以
    該緩起訴處分所命履行期間屆至後，被告未向公庫或指定之
    公益團體支付一定之金額，始得依職權撤銷原緩起訴處分，
    倘檢察官於該緩起訴處分所命履行期間前，即依職權撤銷原
    緩起訴處分，並聲請簡易判決處刑時，該撤銷原緩起訴處分
    之處分，顯係重大違背法令，不生實質之效力，其後所提起
    之公訴或聲請簡易判決處刑，因違背刑事訴訟法第253條之3
    第1項第3款以原緩起訴處分已經撤銷為前提之規定，應認其
    起訴或聲請簡易判決處刑之程序違背規定，依刑事訴訟法第
    303條第1款之規定，為不受理之判決。
  (二)本件檢察官認被告涉犯刑法第185條之3之公共危險罪，而於
    97年7月23日具狀向臺灣士林地方法院聲請簡易判決處刑前
    （見臺灣士林地方法院收文章戳），已於96年7月23日對被
    告就本案諭知緩起訴處分，期間1年6月，並命被告於緩起訴
    處分確定後1年內（即起算日期自96年8月15日起迄97年8月
    14日止），向士林觀護志工協進會支付新台幣4萬元，此有
    訊問筆錄在卷可稽（96年偵字第8393號第23-24頁）。嗣檢
    察官依職權送再議，經臺灣高等法院檢察署於96年8月15日
    為駁回之處分，該緩起訴處分自已斯時確定。
  (三)又「法治國原則為憲法之基本原則，首重人民權利之維護、
    法秩序之安定及信賴保護原則之遵守（釋字第589號解釋）
    」。本件，檢察官係對被告諭知：於緩起訴處分確定後1年
    內支付新台幣4萬元予士林觀護志工協進會，被告表示願意
    ，並簽署「緩起訴處分被告應行注意事項」，表明充分配合
    及遵守或履行指定命令，則於上開履行期間未屆至前，被告
    自有繼續繳納之權利。又被告於96年11月14日執行科檢察官
    報到時，經訊問後陳稱：「我想12月匯2萬，97年1月再匯2
    萬（給士林觀護志工協進會）」，嗣經檢察官諭知向本署觀
    護人報到等語（見96年度緩字第1239號第5頁），對於被告
    提出分期給付之請求，並未拒絕，顯已默示同意。上訴意旨
    稱檢察官未同意其分期履行云云，自不可採。則檢察官於履
    行期未屆至前，即97年5月14日，撤銷原緩起訴處分，自有
    違信賴保護原則，而不生撤銷之效力。
五、從而，原審認檢察官所為之撤銷原緩起訴處分之處分，顯係
    違背法令，不生實質之效力，與未經撤銷原緩起訴處分無異
    。檢察官就本件被告所涉之公共危險犯嫌，另聲請簡易判決
    處刑，其起訴即屬違背規定，逕諭知不受理之判決，經核於
    法並無不合。檢察官猶執前詞提起上訴，指摘原判決不當，
    為無理由，應予駁回，並不經言詞辯論為之。
六、據上論斷，應依刑事訴訟法第368條、第372條，判決如主文
    。
中    華    民    國    97    年    12    月    19    日
                  刑事第十七庭  審判長法  官  趙功恆
                                      法  官  高明哲
                                      法  官  陳世宗
以上正本證明與原本無異。
不得上訴。
                                      書記官  魏汝萍
中    華    民    國    97    年    12    月    19    日
附錄：本案論罪科刑法條全文


司法院資訊處製作；財團法人民間司法改革基金會備份。
